臺灣臺南地方法院刑事判決
109年度侵訴字第49號
公  訴  人  臺灣臺南地方檢察署檢察官
被      告  沈志祥


指定辯護人  黃尚仁律師
上列被告因妨害性自主案件，經檢察官提起公訴（109年度偵字
第6173號），本院判決如下：
主文
甲○○對身體障礙之人犯強制性交未遂罪，處有期徒刑貳年捌月
。
事實及理由
一、犯罪事實
　　甲○○與成年A女（代號AC000-A109052，真實姓名詳卷）住於
    同街巷多年，知悉A女為重度聽覺障礙之人，於民國109年3
    月12日晚上11時許，見A女獨自一人在臺南市○○區○○街00巷0
    0號附近遛狗，認有機可乘，竟基於強制性交之犯意，先用
    雙手抓住A女右手臂，欲將A女拖行至其所住○○市○○區○○街00
    巷00號旁貨櫃屋強制性交，A女掙扎、反抗，因重心不穩仰
    倒在地，甲○○上前拉起A女，自A女背後環抱A女身體，繼而
    將A女壓制在地，A女用腳踢甲○○陰莖部位趁機爬起，甲○○再
    自後捉住A女左手肘，以手勒住A女頸部，並環抱A女身體，
    無視A女之掙扎與抵抗，雙手伸進A女衣服內撫摸、搓揉A女
    胸部，同時強力將A女往其所住上開貨櫃屋方向拖行，A女不
    從，奮力拉住貨櫃屋旁柱子及大喊救命，兩人對峙數分鐘後
    ，甲○○因自覺行為偏差，遂出於己意自行鬆手，中止續對A
    女強制性交行為而未遂。A女返家後告知其女（代號AC000-A
    109052A，下稱B女）過程，由B女報警而循線查獲上情。
二、證據能力之說明
　　本件認定事實所援引之卷內下列證據，提示當事人及辯護人
    均同意其證據能力（見本院卷第144至146頁），關於傳聞部
    分，本院審酌該等審判外陳述作成當時之過程、內容、功能
    等情況綜合判斷，並無顯不可信、違法不當之情況，認具備
    合法可信之適當性保障；關於非供述證據部分，查無違反法
    定程序取得之情形，且均與起訴待證事實具關連性而無證據
    價值過低之情形，依刑事訴訟法第159條之5規定、同法第15
    8條之4規定之反面解釋，皆有證據能力，得作為認定事實之
    判斷依據。
三、認定犯罪事實所憑證據和理由
㈠被告甲○○於警、偵訊及本院審理時對上開犯罪事實坦承不諱（
  警卷第3至4頁、偵卷第264至266、296至298頁、聲羈卷第22頁
  、本院卷第90、142至143、186、193頁），揆其歷次供述內容
  略為：「我有想要性侵她，所以才會要拖她進我住的貨櫃屋」
  、「我有用雙手抱住她，還有壓制她跟用手將她拖行，我還有
  用右手強摸她胸部」（警卷第3至4頁）、「我抱住她，有摸她
  的奶子，還有強拖她要去我住的貨櫃屋裡面，本來要強姦她，
  後來就沒有，我把她放掉了」、「那時候是半夜臨時起意」、
  「我用右手摸她的胸部，左手抱住她」、「（A女為何會受傷
  ？）我在拖A女的時候，我們都有跌倒」、「A女從頭到尾都有
  掙扎」（偵卷第264至266頁）、「我有扣住A女，並拖行A女，
  也有摸A女胸部」、「本來要拖行A女到我住的貨櫃屋強姦她」
  （偵卷第296至298頁）、「（A女住在你住處附近，你是否知
  道A女有聽覺障礙？）知道。我是有聽鄰居說過A女重聽」、「
  （A女當下大聲喊救命時，你從A女講話的聲調及語音，是否有
  覺得A女咬字與一般人不一樣？）有不一樣，講話比較不清楚
  」（本院卷第142至143頁）等語，坦白承認對聽覺障礙之A女
  強制性交未遂犯行。
㈡告訴人A女於警詢及偵查中證稱：「109年3月12日晚上11時許在
  我家附近遛狗，經過被告住的貨櫃屋，轉折回來，往回家的路
  走，被告突然衝到我面前，我看他臉色怪怪的，就對他說『不
  好意思，擋到你的路』，結果被告雙手就拉住我的右手臂，我
  為了掙脫、手亂揮，就往後跌倒，我的後腦杓撞到馬路柏油路
  ，我爬起來準備要離開，被告卻從後面抱住我，不讓我離開，
  這樣的動作重複2、3次，之後就把我壓制在地，整個身體壓在
  我身上，想要對我性侵害，我用腳踢他的下體，趁機爬起來要
  逃走，被告又從後面抓住我左手肘，用手勒住我的脖子拖行，
  隨後環抱我的身體，我掙扎時，內衣往上移動，被告就把雙手
  伸進我衣服內揉搓我的胸部，又抱住我的身體，往他住的貨櫃
  屋方向拖行，在拖行中我掙扎跌倒，我的左眉骨、右手肘、右
  膝蓋與右小腿、右拇指有挫傷，我很喘、跌坐在地上，不敢動
  ，被告一直看著我約有4分鐘，等我喘完要爬起來逃回家，他
  又從我的後面環抱並拖著我往他貨櫃屋方向，試圖要把我拖進
  去貨櫃屋內，我為了阻止他把我拖進去，就拉住貨櫃屋旁的柱
  子，並大喊救命，喊了好幾聲，突然他的動作停住，我就趁機
  逃離現場回家求救」（警卷第13至15頁、偵卷第116至117頁）
  等語，指證遭被告以上開強暴方式性侵未遂之情。
㈢證人即A女之女兒B女於警詢及偵查中證稱：「我媽媽（指A女）
  一回家就是整個驚恐狀態，一直發抖、喘不過氣，哭著跟我說
  她被人襲擊，要報警，我就立即打110報警，報警完A女情緒比
  較緩和，就跟我說她在我們家巷口前面的馬路上，被那個吸毒
  的人（指被告，當地居民稱被告為『糊仔祥』）襲胸、壓在地上
  ，她的頭被撞了兩次，我馬上察看A女傷勢，她頭後腦杓及左
  邊眼角都有腫起來，嘴巴都是血」、「A女領有身心障礙證明
  ，完全聽不到聲音。她可以講話，但因為癌症生病關係，有影
  響到聲帶，一般人可能聽不懂她在說什麼，只有我們家的人，
  因為一起住相處久了，可以知道她在講什麼」、「A女陳述一
  開始案發地點在○○街00巷00號前馬路上，被告開始壓制她，一
  直往被告住的貨櫃屋方向拖拉過去，然後摸她胸部，整個身體
  壓制在A女身上」、「事後附近鄰居到我家跟我說剛才隱約有
  聽到我媽叫救命的聲音，覺得不對勁，跑出來看，但我媽那時
  已經離開現場了」（偵卷第64至66、119頁）等語，證實A女遭
  性侵後驚恐、受傷之真實反應，足以補強證明告訴人上開遭被
  告性侵未遂之指證內容確屬真實。
㈣證人即○○街00巷00號住戶林○○於警詢及偵查中證稱：「我當時
  在家3樓，聽到A女呼救聲，因為A女有鼻咽癌，聲音跟一般人
  不太一樣，我聽到A女喊『救人啊』，大約2至3聲，覺得不對勁
  ，趕快下去看，看到A女的狗在我家外面馬路上走，但不見A女
  ，想說一定發生什麼事，就跑去她家關心，我到她家門口，就
  聽到A女激動哭啼聲，進去看到A女很驚恐，嘴巴流血，A女的
  女兒在安慰A女，我問A女發生什麼事，A女因為生病關係，語
  言表達上沒有辦法清晰，但她有用動作描述整個事情經過，A
  女說她被『糊仔祥』從背後熊抱胸部、抓頭撞壁、被拉往被告住
  處方向」（偵卷第70至71、167至168頁）等語，與A女、B女上
  開證述內容互核相符。
㈤復有A女之身心障礙證明影本（本院卷第73頁）、臺南市政府函
  送之A女身心障礙鑑定資料（本院卷第121至123頁）、奇美醫
  療財團法人柳營奇美醫院診斷證明書及A女受傷照片9張（本院
  卷第75至85頁）、現場勘察紀錄表暨現場勘察採證照片20張（
  偵卷第73至74、77至95頁）、內政部警政署刑事警察局109年5
  月28日刑生字第1090045424號鑑定書─鑑定結論：採自A女上衣
  左胸處及左手肘處之棉棒均檢出與被告DNA-STR型別相符之男
  性Y染色體DNA-STR型別（偵卷第97至100頁）、現場照片11張
  （偵卷第173至178頁）、內政部警政署刑事警察局109年8月11
  日刑生字第1090079787號鑑定書─鑑定結論：採自A女稱抱貨櫃
  屋柱子之棉棒檢出與A女DNA-STR型別相符之女性DNA-STR型別
  （偵卷第289至290頁）等件在卷可稽。
㈥綜上，被告任意性之自白，核與卷內前揭事證相符，可以採信
  ，本案事證明確，被告對重度聽覺障礙之A女強制性交未遂之
  犯行，堪足以認定，自應依法論科。
四、論罪科刑
㈠按「著手」係指行為實現構成要件核心要素之開始，於刑法強
  制性交罪，其構成要件要素即為對於男女為性交，是行為人之
  行為必已可認為係性交行為之開始實現，即屬達於著手階段。
  被告基於強制性交之犯意，於上開時地，強抱A女、勒住A女頸
  部、雙手伸入A女上衣內揉搓A女胸部，一邊強力拖行A女欲將
  之拖往被告所住貨櫃屋內強制性交，其行為態樣，屬一般男性
  對女子為性侵之階段行為，已屬著手實行強制性交行為，未達
  性器官等接合程度，被告復供承知悉A女重聽，對A女係重度聽
  覺障礙之人一節應有所認識，是核其所為，係犯刑法第222條
  第2項、第1項第3款對身體障礙之人犯強制性交罪未遂罪。
㈡被告於行為過程中，強行撫摸、揉搓A女胸部之猥褻行為，為其
  遂行強制性交之前階段行為，應為其強制性交未遂行為之高度
  行為所吸收，不另論罪。又被告對A女強制性交所施以之強暴
  手段，乃整體強制性交行為之部分行為，應包括在強制性交罪
  之內，不另論罪。再被告對A女為強制性交行為時，固使A女受
  有頭部損傷、右足部擦挫傷、右小腿擦挫傷、右膝蓋擦挫傷之
  傷害（見本院卷第75頁診斷證明書），惟此傷勢乃被告所施強
  暴方法之當然結果，並非被告另基於傷害之故意所為，此部分
  應包括在強制性交罪質中，不再另論傷害罪（最高法院51年台
  上字第588號判例、90年度台上字第5441號判決要旨參考）。
㈢按刑法第27條第1項規定，應減輕或免除其刑之中止未遂，包括
  已著手於犯罪行為之實行，而因己意中止及防止其結果之發生
  二者。前者是已著手實行犯罪行為，且其預期之不法侵害犯罪
  結果有實現可能，但依行為人主觀上之認知，所完成之犯罪行
  為尚不足以實現該不法侵害，而於此際因己意中止，即學說上
  所謂「未了未遂」或「著手未遂」之中止。於行為人主觀上，
  未了未遂之中止，因已實行之犯罪行為尚未足以造成不法侵害
  之程度，出於己意，自發且終局地放棄犯罪之繼續實行，僅單
  純「消極」停止犯行，即足以切斷其原來因實行犯罪所啟動的
  因果進程，使不發生不法侵害，因此而使犯罪無法達於既遂，
  行為人主觀上之危險性格顯著低於普通未遂，故明定均得邀減
  免其刑之寬典（最高法院99年度台上字第3490號判決意旨參照
  ）。所謂「因己意中止」，僅出於行為人自願之意思，而非受
  外界足以形成障礙之事由或行為人誤以為存在之外界障礙事由
  之影響，即足當之（最高法院103年度台上字第4109號判決參
  照）。無論其終止係出於真心悔悟、他人勸說、被害人求饒而
  生憐憫、或自己感覺恐被發覺、時機尚未成熟，祇須非因外界
  事務之障礙而使行為人不得不中止者，均為中止未遂（最高法
  院101年度台上字3444號判決參照）。查被告供承：「（你沒
  有繼續對A女強制性交的原因？）後來覺得這樣不對，所以我
  就停止、放棄了」（本院卷第143頁），而A女亦證述：「…我
  就拉住貨櫃屋旁柱子，大喊救命，喊了好幾聲，他仍然試圖要
  把我拖進去，突然他的動作就停住，我就趁機掙脫並逃離現場
  」（警卷第15頁）、「…貨櫃屋旁有一根柱子，我就拉住柱子
  抵抗，嘴巴還是喊『救人啊』，我就整個僵住不能動，被告也都
  沒有動，我就趕快跑走，我跑了四步往回頭看，被告也沒有動
  作，之後我就趕快跑回家裡」（偵卷第117頁）。依當時周遭
  環境情況觀之，A女已快被拖入被告所住貨櫃屋（見偵卷第176
  頁照片），顯然未能抗拒、阻止被告之行為，佐以被告當時49
  歲，身強體壯；A女當時56歲，不僅比被告年長，復因罹癌，
  健康狀況不佳，兩人體力相差懸殊，當時夜深無人在旁，與被
  告所住貨櫃屋極為接近，僅有一步之隔（亦即門內、門外之差
  距），衡情，倘被告非出於己意中止其性侵犯行，必然會對A
  女繼續性侵舉動，以滿足自己之性慾，然被告卻停止續行，由
  此觀之，被告於性侵犯行未遭第三人發覺或制止，亦未因A女
  強烈反抗而無法遂行目的，並無使被告不得不停止犯行之外界
  因素存在之情況下，即主動停止加重強制性交犯行，顯見係因
  己意而中止其加重強制性交之犯行甚明。被告已著手於加重強
  制性交行為之實行，而因己意中止，為中止犯，依刑法第27條
  第1項前段之規定，減輕其刑，而被告係出於己意中止其加重
  強制性交之犯行，此與一般之障礙未遂有別，益徵被告理智及
  良心尚存，允應就被告給予更大之減輕其刑鼓勵，爰就被告所
  犯加重強制性交未遂罪依刑法第66條後段之規定得減輕至3分
  之2刑度。惟因被告所涉加重強制性交未遂罪仍屬對個人安全
  及社會治安重大危害之犯罪，故尚不宜逕予免除其刑。
㈣爰審酌被告前有竊盜、詐欺、毒品等前科紀錄，仍不知悔改，
  為滿足自身慾望，趁深夜人煙稀少之際，對落單、有重度聽覺
  障礙之婦女著手強制性交，雖未得逞，然已造成A女之巨大驚
  恐，在A女心中留下無法磨滅之陰影，並使落單婦女人人自危
  ，嚴重侵害社會秩序及安全，犯罪情節非輕，惟念被告因己意
  而中止強制性交犯行，未擴大進一步傷害，且犯後始終坦承犯
  行，尚有悔意，兼衡被告之犯罪動機、目的、手段、陳明之智
  識程度與家庭、經濟、生活狀況（本院卷第95、194頁）等一
  切情狀，暨相關量刑意見，量處如主文所示之刑。
五、適用之法律
　　刑事訴訟法第299條第1項前段，刑法第222條第2項、第1項
    第3款、第27條第1項。
本案經檢察官劉修言提起公訴，檢察官乙○○到庭執行職務。
中　　華　　民　　國　　109 　年　　11　　月　　12　　日
                  刑事第五庭審判長法　官  蔡奇秀
                                  法  官  林岳葳
                                  法  官  林欣玲
以上正本證明與原本無異。
如不服本判決應於收受本判決後20日內向本院提出上訴書狀，並
應敘述具體理由。其未敘述上訴理由者，應於上訴期間屆滿後20
日內向本院補提理由書狀（均須按他造當事人之人數附繕本）「
切勿逕送上級法院」。 
　　　　　　　　　　　　　　　　　書記官  莊文茹
中　　華　　民　　國　　109 　年　　11　　月　　17　　日
附錄本案論罪科刑法條：
中華民國刑法第222條
犯前條之罪而有下列情形之一者，處7年以上有期徒刑：
一、二人以上共同犯之者。
二、對未滿十四歲之男女犯之者。
三、對精神、身體障礙或其他心智缺陷之人犯之者。
四、以藥劑犯之者。
五、對被害人施以凌虐者。
六、利用駕駛供公眾或不特定人運輸之交通工具之機會犯之者。
七、侵入住宅或有人居住之建築物、船艦或隱匿其內犯之者。
八、攜帶兇器犯之者。
前項之未遂犯罰之。